【裁判字號】    95,訴,577
【裁判日期】    950630
【裁判案由】    清償借款
【裁判全文】
臺灣高雄地方法院民事判決               95年度訴字第577號
原      告  國泰世華商業銀行股份有限公司
法定代理人  乙○○
訴訟代理人  甲○○
被      告  丁○○
當事人間請求清償借款事件，本院於民國95年6 月28日言詞辯論
終結，判決如下：
    主  文
被告應給付原告新臺幣陸拾玖萬零捌佰捌拾陸元，及其中新臺幣
肆拾陸萬捌仟壹佰捌拾貳元，自民國九十五年二月二十五日起至
清償日止，按週年利率百分之十九點七計算之利息；其中新臺幣
壹拾捌萬零陸佰零柒元，自民國九十五年二月二十五日起至民國
九十五年十月十四日止，按週年利率百分之五點八八計算之利息
，及自民國九十五年十月十五日起至清償日止，按週年利率百分
之十四點八八計算之利息，暨自民國九十五年二月二十五日起至
清償日止，按月計收帳務管理費新臺幣貳佰捌拾捌元。
訴訟費用由被告負擔。
    事實及理由
一、本件被告經合法通知，未於言詞辯論期日到場，核無民事訴
    訟法第386 條各款所列情形，爰依原告之聲請，由其一造辯
    論而為判決。
二、原告主張：
  (一)被告於民國91年9 月18日向原告申請信用卡正卡，並邀同訴
    外人丙○○辦理卡號0000000000000000號之附卡，依約訴外
    人丙○○即得持該附卡於原告之特約商店記帳消費，惟應於
    當期繳款截止日前全數繳付，或選擇以循環信用方式繳款，
    於當期繳款截止日前將最低應繳金額以上款項繳付原告，如
    未於每月繳款截止日前付清當期最低應繳金額或遲誤繳款期
    限，應自各筆帳款入帳日起，就該帳款之餘額以週年利率百
    分之19.7，按日計算至該筆帳款結清之日。而正本持卡人就
    附卡持有人使用信用卡所生應付帳款，應負連帶清償責任。
    嗣經原告核算結果，訴外人丙○○自領卡後至95年2 月24日
    繳款截止日止，累計積欠之本金為新臺幣（下同）8,735 元
    、利息為282 元，共計9,017 元。爰依兩造信用卡契約，請
    求正本持卡人即被告給付原告9,017 元，及其中8,735 元自
    95年2 月25日起至清償日止，按週年利率百分19.7計算之利
    息。
  (二)被告又於94年4 月13日向原告申請卡號0000000000000000號
    之代償卡信用卡使用，用以代償其向安泰商業銀行申請使用
    之信用卡之欠款。雙方約定被告應於當期繳款截止日前全數
    繳付，或選擇以循環信用方式繳款，於當期繳款截止日前將
    最低應繳金額以上款項繳付原告，如未於每月繳款截止日前
    付清當期最低應繳金額或遲誤繳款期限，應自各筆帳款入帳
    日起，就該帳款之餘額以循環信用利率，按日計算至該筆帳
    款結清之日，而循環信用利率第1 個月至第18個月為週年利
    率百分之5.88，第19個月起為週年利率百分之14.88 。且原
    告於代償期間並得按月收取帳務管理費288 元。嗣經原告核
    算結果，原告自領卡後至95年2 月24日繳款截止日止，累計
    積欠之本金為180,607 元、利息為4,460 元、手續費為
    1,440 元，共計186,507 元，爰依上開代償卡信用卡契約，
    請求被告給付186,507 元，及其中180,607 元，自95年2 月
    25日起至95年10月14日止，按週年利率百分之5.88計算之利
    息，自95年10月15日起至清償日止，按週年利率百分之
    14.88 計算之利息，暨自95年2 月25日起至清償日止，按月
    計收帳務管理費288 元。
  (三)被告另於93年8 月3 日與原告簽訂「泰有錢」信用卡簡易通
    信貸款契約，向原告貸款280,000 元，雙方約定分50期，每
    月給付7,800 元，隨信用卡帳單支付，且約定被告未依約於
    繳款期限前繳款時，原告得將未繳金額之本金部分或經原告
    主張視為到期之本金部分，併入信用卡其他消費款中，與其
    他消費款同時以原告信用卡循環利率，即週年利率百分之
    19.7計算利息。而債務不依約清償本金時，視為全部到期。
    嗣於94年3 月30日雙方變更上開貸款契約之利率及清償方式
    ，將前開貸款契約改按週年利率百分之14.8計算利息，並改
    分60期清償。至於上開貸款契約內容變更前，業已到期之本
    金及利息，仍依原約定清償。嗣原告於94年9 月23日即未依
    約繳款，債務視為全部到期。經原告核算結果，被告於上開
    貸款契約內容變更前，累計業已到期之本金為25,749元，利
    息為2,134 元，共計27,883元；於前揭貸款契約內容變更後
    ，至95年2 月24日止，累計尚未清償之本金為234,797 元、
    利息為16,635元，共計251,432 元。乃依消費借貸之法律關
    係，請求被告給付原告279,315 元，及其中260,546 元自95
    年2 月25日起至清償日止，按週年利率百分之19.7計算之利
    息。
  (四)被告復於94年3 月24日與原告簽訂簡易通信貸款契約，向原
    告貸款210,000 元，雙方約定共分5 年，利率依週年利率百
    分之18.5計算，每月給付5,390 元，分期攤還本息，每期應
    繳之款項，併入信用卡帳單中，與一般信用卡消費款項一併
    繳納，並約定被告未依約於繳款期限前繳款時或未繳足月付
    金時，原告得將未繳金額之本金部分或經原告主張視為到期
    之本金部分，併入信用卡其他消費款中，與其他消費款同時
    以原告信用卡循環利率，即週年利率百分之19.7計算利息。
    而債務不依約清償本金時，視為全部到期。嗣原告於94年9
    月23日起即未依約繳款，債務視為全部到期。經原告核算結
    果，累計尚未清償之本金為198,901 元、利息為17,146元，
    共計216,047 元，併依消費借貸之法律關係，請求原告給付
    216,047 元，及其中198,901 元自95年2 月25日起至清償日
    止，按週年利率百分之19.7計算之利息。
  (五)並聲明：求為判決如主文第1 項所示。
三、被告經合法通知，未於言詞辯論期日到場，亦未提出書狀作
    任何聲明或陳述。
四、按持卡人依其與發卡機構所訂立之信用卡使用契約，取得使
    用信用卡向特約商店簽帳消費之資格，並對發卡機構承諾償
    付帳款，而發卡機構則負有代持卡人結帳，清償簽帳款項之
    義務。此種持卡人委託發卡機構付款之約定，具有委任契約
    之性質，倘持卡人選擇以循環信用方式繳款，就當期應償付
    之帳款僅繳付最低應繳金額，其餘應付款項由發卡機構先行
    墊付，持卡人則依約定給付循環利息者，又具有消費借貨契
    約之性質（最高法院89年度臺上字第1628號判決參照）。次
    按，稱消費借貸者，謂當事人一方移轉金錢或其他代替物之
    所有權於他方，而約定他方以種類品質、數量相同之物返還
    之契約；借用人應於約定期限內，返還與借用物種類、品質
    、數量相同之物；遲延之債務，以支付金錢為標的者，債權
    人得請求依法定利率計算之遲延利息，但約定利率較高者，
    仍從其約定利率，民法第474 條第1 項、第478 條前段、第
    233 條第1 項分別定有明文。
五、原告主張之事實，業據其提出與所述相符之信用卡消費帳款
    債權明細報表、信用卡申請書、代償卡申請書、「泰有錢」
    信用卡簡易通信貸款申請書、簡易通信貸款申請書影本、約
    定條款各1 份為證，而被告對於原告主張之事實，已於相當
    時期受合法之通知，而於言詞辯論期日不到場，亦未提出準
    備書狀爭執，依民事訴訟法第280 條第3 項、第1 項規定，
    視同自認，是原告主張之事實，堪信為真正。從而，原告依
    兩造信用卡契約、代償卡信用卡契約及消費借貸之法律關係
    ，請求被告給付如主文第1 項所示之金額，洵屬有據，應予
    准許。
六、結論：本件原告之訴為有理由，依民事訴訟法第385 條第1
    項前段、第78條，判決如主文。
中    華    民    國    95    年    6     月    30    日
                  民事第二庭  法  官  伍逸康
以上正本證明與原本無異。
如對本判決上訴，須於判決送達後20日內向本院提出上訴狀。
中    華    民    國    95    年    6     月    30    日
                              書記官  林雯琪


司法院資訊處製作；財團法人民間司法改革基金會備份。
